臺灣臺中地方法院刑事判決　　　　　　　　　　　　九十一年度訴字第二一三號
　　公　訴　人　臺灣臺中地方法院檢察署檢察官
　　被　　　告　甲○○
右列被告因違反著作權法案件，經檢察官提起公訴（九十一年度偵字第一五七二八號
），本院判決如左：
    主  文
甲○○以明知為侵害著作權之物，意圖營利而交付之方法，侵害他人之著作權為常業
，處有期徒刑壹年貳月；緩刑肆年。
扣案如附表所示之盜版ＣＤ音樂光碟片貳佰拾壹片，沒收之。
    事  實
一、甲○○明知如附表所示之被侵害歌曲係附表各編號所示公司享有著作權之錄音著
    作，均尚在著作財產權存續期間內，任何人非經各該享有著作權公司之同意或授
    權，不得明知為侵害著作權之物，意圖營利而交付；且亦明知姓名年籍不詳綽號
    「阿明」之成年男子所提供如附表名稱之ＣＤ音樂光碟片，均係未經附表各編號
    所示公司之授權或同意，而由不知姓名年籍之人擅自重製，侵害各該錄音著作權
    人著作財產權之盜版品，竟基於意圖營利而販賣交付盜版ＣＤ之概括犯意，自民
    國九十一年八月一日起，以每片ＣＤ音樂光碟片新臺幣（下同）十八元之價格，
    連續向綽號「阿明」之人買進如附表名稱之盜版ＣＤ音樂光碟片，再於每週四、
    五、六、日均自十五時起至十九時許止，在臺中市○○區○○路四一九巷七十弄
    二二號一點利黃昏市場擺設攤位，以每片五十元之價格，連續販售交付予不特定
    人牟利，每日營業額約二千多元，而以此方式侵害如附表各編號所示公司之著作
    權，並恃此收入為生，以為常業。嗣九十一年八月十一日十八時五分許，為警在
    前開設攤地點當場查獲，並扣得甲○○所有如附表所示之盜版ＣＤ音樂光碟片計
    二百三十一片（其中附表編號九、三十八所示之錄音著作未據著作權人提出告訴
    ）。
二、案經如附表各編號所示公司訴由臺中市警察局第一分局報告臺灣臺中地方法院檢
    察署檢察官偵查起訴。
    理  由
一、右揭事實，業據被告甲○○於警訊、偵查及本院審理時均坦承不諱，核與如附表
    各編號所示公司之告訴代理人丙○○於警訊時、乙○○於本院審理時指述之情節
    相符，且查：
（一）扣案如附表所示之被侵害歌曲，係附表所列各公司享有著作財產權之錄音著作
      一節，有各該被侵害歌曲之著作權利證明資料、經濟部公司執照、臺北市政府
      營利事業登記證等件在卷可證。又扣案如附表所示之ＣＤ音樂光碟片均係未經
      各該著作權人授權或同意，而由不知姓名年籍之人擅自重製之盜版品，被告對
      此亦知之甚明一節，亦據被告供承明確，復經告訴代理人丙○○實際檢視無訛
      ，有警訊筆錄可憑。基此，被告係明知如附表所示名稱之ＣＤ音樂光碟片均係
      盜版品，猶設攤予以販售之事實，堪以認定。
（二）次按刑法上所謂常業犯，指反覆以同種類行為為目的之社會活動之職業性犯罪
      而言，至於犯罪所得之多寡，是否恃此犯罪為唯一之謀生職業，則非所問，縱
      令兼有其他職業，仍無礙於該常業犯罪之成立。最高法院八十五年台上字第五
      一０號判例可資參照。而查，被告甲○○於偵查中已自承：「（問：為何販賣
      盜版光碟？）因為負債，找不到工作」等語；於本院審理時復供稱：「．．．
      我有要以這樣方式維持生計的意思」「．．．我是星期四、五、六、日才會去
      擺攤．．．我擺設這幾天營業收入每日約兩千多元」等語，有偵訊及本院審理
      筆錄可考。可知被告主觀上確有以販賣盜版ＣＤ音樂光碟片之所得，充為生活
之資，並賴以營生之意思至明；參以其設攤販售盜版ＣＤ音樂光碟片之行為，
      又具反覆實施性，收入之金額以目前生活水準觀之，亦足以維持生活，揆諸前
      揭判例意旨，被告確有以販售交付盜版ＣＤ音樂光碟片而營利之意圖，並有恃
      以為常業之情狀，至臻明確。
（三）另按明知為侵害著作權或製版權之物而散布或意圖散布而陳列或持有或意圖營
      利而交付者，視為侵害著作權或製版權，著作權法第八十七條第二款定有明文
      。依上所陳，被告甲○○明知扣案如附表所示之ＣＤ音樂光碟片均係侵害各該
      著作財產權人之物，竟意圖營利，先向綽號「阿明」之人買入，再設攤販售交
      付予不特定之買受人，其所為自已該當於著作權法第八十七條第二款之規定，
      係屬應視為侵害著作權之行為。
（四）此外，並有臺中市警察局第一分局扣押筆錄附卷可稽，及如附表所示之盜版Ｃ
      Ｄ音樂光碟片二百三十一片扣案可佐。從而，本件事證明確，被告右開犯行，
      堪以認定。
二、核被告所為，係犯著作權法第九十四條以犯第九十三條第三款以第八十七條第二
    款明知為侵害著作權之物，而意圖營利而交付之方法，侵害他人之著作權為常業
    罪。茲再析述如下：
（一）按「散布」係指不問有償或無償，將著作之原件或重製物提供公眾交易或流通
      之謂也，著作權法第三條第一項第十一款定有明文。而「銷售」則係買方支付
      價金，賣方交付買賣標的物之行為，雖亦屬「散布」之一種方式，但「散布」
      既不以給付對價、交付具體財物或具有營利之意圖為必要，行為態樣顯較廣泛
      ，是被告甲○○明知綽號「阿明」者所提供如附表所示名稱之盜版ＣＤ音樂光
      碟片，均係侵害表列各該公司享有著作財產權之物，竟意圖營利而向綽號「阿
      明」之人買入，再設攤販售，核其所為，係屬著作權法第八十七條第二款所定
      「明知為侵害著作權之物，意圖營利而交付」之行為。
（二）被告向綽號「阿明」之成年男子購得持有盜版ＣＤ音樂光碟片後，將該等音樂
      光碟片在攤位擺放陳列之低度行為，雖亦屬同法第八十七條第二款所定「明知
      為侵害著作權之物，意圖散布而陳列或持有」之行為，然因均為其後意圖營利
      而交付之高度行為所吸收，不另論罪。
（三）被告部分一次賣出二片以上不同片名之盜版ＣＤ音樂光碟片之行為，係以一販
      賣交付行為，同時侵害如附表所示多數著作權人之法益，為想像競合犯。
（四）爰審酌被告因負債缺錢花用，又找不到工作，透過友人介紹才從事販售盜版Ｃ
      Ｄ之工作，動機、目的尚屬單純，然其為圖私利，竟枉顧如附表所示之錄音著
      作均係他人辛苦之智慧結晶販賣盜版品，攫取著作權人應得之利益，且無視政
      府大力宣導尊重他人智慧財產權之法令，惡性非輕；其販賣之時間為十一天，
      雖非長久，但每日收入為二千多元，個人所得利益不薄，且被查扣之如附表所
      示之盜版ＣＤ音樂光碟片數量為二百三十一，數量非少，以原版市價一片三百
      五十元計算，總計被查獲之盜版音樂光碟片之價值為八萬零八百五十元，對各
      該著作權人之權益損害嚴重，並擾亂市場秩序，影響我國致力保護智慧財產權
      之國際名譽；再考之被告犯罪手段平和，犯後又能坦承犯行，態度良好，惟迄
      未與告訴人達成和解等一切情狀，量處如主文第一項所示之刑。末查，被告前
      未曾受有期徒刑以上刑之宣告，有卷附之臺灣臺中地方法院檢察署刑案資料查
      註紀錄表、臺灣高等法院被告全國前案紀錄表各一份可參，其因年輕識淺，一
      時失慮，誤觸法典，本院認被告歷此偵審程序，當知所警惕，信無再犯之虞，
      所宣告之刑，以暫不執行為適當，併諭知緩刑四年，以啟自新。
三、扣案如附表所示之盜版ＣＤ音樂光碟片二百三十一片，均係被告所有並供犯罪所
    用之物，業據被告供明在卷，爰依刑法第三十八條第一項第二款規定，宣告沒收
    。
據上論斷，應依刑事訴訟法第二百九十九條第一項前段、著作權法第九十四條，刑法
第十一條前段、第五十五條、第三十八條第一項第二款、第七十四條第一款，判決如
主文。
中      華      民      國      九十一      年      十二    月    二    日
                                臺灣臺中地方法院刑事第二庭
                                    法  官  莊  嘉  蕙
右正本證明與原本無異。
如不服本判決，應於送達後十日內向本院提出上訴狀（須附繕本），上訴於臺灣高等
法院臺中分院。
                                    書記官
中      華      民      國      九十一      年      十二    月    二    日
附錄論罪科刑法條
著作權法第九十四條
以犯第九十一條、第九十二條或第九十三條之罪為常業者，處一年以上七年以下有期
徒刑，得併科新台幣四十五萬元以下罰金。
著作權法第九十三條
有下列情形之一者，處二年以下有期徒刑，得併科新台幣十萬元以下罰金︰
一  侵害第十五條至第十七條規定之著作人格權者。
二  違反第七十條規定者。
三  以第八十七條各款方法之一侵害他人之著作權者。
著作權法第八十七條
有下列情形之一者，除本法另有規定外，視為侵害著作權或製版權︰
一  以侵害著作人名譽之方法利用其著作者。
二  明知為侵害著作權或製版權之物而散布或意圖散布而陳列或持有或意圖營利而交
    付者。
三  輸入未經著作財產權人或製版權人授權重製之重製物或製版物者。
四  未經著作財產權人同意而輸入著作原件或其重製物者。
五  明知係侵害電腦程式著作財產權之重製物而仍作為直接營利之使用者    。
